【裁判字號】    97,聲,2813
【裁判日期】    970825
【裁判案由】    返還提存物
【裁判全文】
臺灣臺北地方法院民事裁定              97年度聲字第2813號
聲   請   人  花旗（台灣）商業銀行股份有限公司
法 定 代理人  乙○○
相   對   人  協立工程有限公司
兼法定代理人  甲○○
相   對   人  丙○○
上列當事人間聲請返還提存物事件，本院裁定如下：
    主  文
聲請駁回。
    理  由
一、本件聲請人聲請返還本院96年度存字第930號提存事件內之
    擔保金新台幣（下同）140,000元。其陳述略稱：聲請人自
    96年12月1日起與華僑商業銀行股份有限公司進行合併，並
    以聲請人為存續銀行。聲請人與相對人間返還消費借款事件
    ，前依本院96年度裁全字第1273號民事裁定，准予聲請人以
    140,000元為相對人供擔保後，得對相對人之財產在416,662
    元之範圍內為假扣押，並經聲請人以96年存字第930號提存
    書提存現金140,000元後聲請執行在案；又相對人協立工程
    有限公司自民國96年3月22日起陸續償還301,999元，經沖償
    相對人積欠之本金、利息及違約金後，相對人尚有本金138,
    882元及其利息、違約金尚未清償，又聲請人於聲請假扣押
    時所主張之原因事實與嗣後提起之本院97年度店簡字第746
    號判決主張之原因事實相同，聲請人並就本院97年度店簡字
    第746號清償借款事件獲勝訴判決確定，而聲請人就本件假
    扣押擔保金所擔保相對人所受有之損害，既因嗣後之本案訴
    訟勝訴確定而不可能發生，應已符合供擔保原因消滅之要件
    ，爰依民事訴訟法第106條準用第104條第1項之規定，請求
    返還擔保金等語，並提出行政院金融監督管理委員會函、公
    司變更登記表、假扣押裁定、提存書、起訴狀、宣示判決筆
    錄及確定證明書影本為證。
二、按返還擔保金，依民事訴訟法第106條準用第104條之規定，
    須符合：（１）應供擔保之原因消滅者；（２）供擔保人證
    明受擔保利益同意返還者；（３）訴訟終結後供擔保人證明
    已定20日以上之期間催告受擔保利益人行使權利而未行使，
    或法院依供擔保人之聲請，通知受擔保利益人於一定期間內
    行使權利並向法院為行使權利之證明而未證明者之要件，法
    院始得裁定返還擔保金。因釋明假扣押之原因而供之擔保，
    係擔保債務人因假扣押所應受之損害，故必待無損害發生，
    或債權人本案勝訴確定，或就所生之損害已經賠償時，始得
    謂供擔保之原因消滅。
三、經查，聲請人供擔保之目的，乃係為保障受擔保利益人可能
    因不當假扣押受有損害或不利益而設，是聲請人遵該假扣押
    裁定所提供之擔保金，除符合民事訴訟法第104條規定要件
    外，不得取回，以為相對人因本件不當假扣押執行所受損害
    之擔保。又查，本院既依聲請人聲請准予其提供140,000元
    ，得對相對人之財產在416,662元範圍內為假扣押，然聲請
    人所取得之本院97年度店簡字第746號確定判決之勝訴金額
    僅138,882元，故相對人就超過上開金額部分所受假扣押，
    仍有受損害之可能，尚難認其應供擔保之原因消滅，或假扣
    押所保全之請求，已完全依民事判決而確定。況聲請人並未
    證明相對人同意返還提存物，或已對相對人依法完成催告程
    序，催告相對人行使權利，而相對人未為行使。因之，依上
    說明，聲請人之聲請不符合返還提存物之要件，自不能准許
    。
四、特此裁定。
中    華    民    國    97    年    8     月    25    日
                  民事第六庭  法  官  蕭清清
以上正本係照原本作成。
如不服本裁定應於送達後10日內向本院提出抗告狀，並繳納抗告
費新台幣1,000元。
中    華    民    國    97    年    8     月    25    日
                              書記官  林秀娥


司法院資訊處製作；財團法人民間司法改革基金會備份。
